【裁判字號】    95,簡上,205
【裁判日期】    950906
【裁判案由】    賭博
【裁判全文】
臺灣臺南地方法院刑事判決             95年度簡上字第205號
上  訴  人  乙○○
即  被  告
選任辯護人  江信賢律師
            蔡麗珠律師
            蘇若龍律師
上  訴  人  丙○○
即  被  告
上列上訴人等因賭博等案件，不服本院94年度簡字第2989號，中
華民國95年4月28日第一審簡易判決（聲請簡易判決處刑案號：
94年度偵字第13649號）提起上訴，本院管轄第二審之合議庭判
決如下：
    主  文
原判決關於乙○○、丙○○之部分均撤銷。
乙○○、丙○○共同在公眾得出入之場所賭博財物，乙○○處罰
金新臺幣貳萬柒仟元，丙○○處罰金新臺幣壹萬伍仟元，如易服
勞役，均以新臺幣壹仟元折算壹日。
扣案之電動機具「滿貫大亨」臺、「皇冠迷１３」貳臺、「賽
馬二人座」貳臺、「大舞臺」貳臺、「魔法球」壹臺、「大龍王
」壹臺、「戰象」壹臺、「美少女９７」伍臺（含ＩＣ板合計貳
拾片）及賭資新臺幣仟元，均沒收。
    事  實
一、乙○○基於賭博之犯意，自民國（下同）九十四年三月間起
    ，在臺南市○○區○○路二段三八四號其所經營且為公眾得
    自由出入之「富而樂超商」內，開設「新象電子遊戲場」，
    擺設「滿貫大亨」三臺、「皇冠迷１３」二臺、「賽馬二人
    座」二臺、「大舞臺」二臺、「魔法球」一臺、「大龍王」
    一臺、「戰象」一臺、「美少女９７」五臺等共計十七臺電
    動機具，欲以該等機具與不特定之人賭博財物。其賭博方式
    為：賭客在該電子遊戲場內以現金兌換代幣，而在其所選定
    之電動賭博機具投入代幣開分、押注，如押中，可在該電動
    賭博機具內以預設之程式賠付若干倍數之分數，再以累計之
    積分向店員洗分、兌換現金，如未押中，則換取代幣所付之
    金錢悉歸乙○○所有。而丙○○明知上情，竟與乙○○共同
    基於公然賭博之犯意聯絡，自九十四年十月十日起受雇負責
    機臺之收取現金、開分、洗分及兌換現金之工作。嗣於九十
    四年十一月一日下午三時許，甲○○進入前開電子遊戲場賭
    博財物，以一比十之方式把玩店內擺設之「滿貫大亨」賭博
    性電動玩具，於同日下午三時四十分許，甲○○押中而贏得
    三百分後，即示意店員丙○○洗分換錢，經丙○○前往伊所
    把玩之機臺查看無誤後，即返回櫃臺拿取甲○○贏取之賭金
    現金新臺幣（下同）三千元，正欲交付甲○○之際，為喬裝
    賭客在場埋伏查緝之警員劉昱成當場逮捕，並附帶搜索而扣
    得上開電動機具十七臺（含ＩＣ板二十片）及賭資三千元。
二、案經臺南市警察局第二分局報請臺灣臺南地方法院檢察署檢
    察官偵查後聲請以簡易判決處刑。
    理  由
壹、證據能力之判斷：
一、證人劉昱成所製作之偵查報告，係被告以外之人於審判外之
    書面陳述，既經被告乙○○方面表示不同意採為證據，依刑
    事訴訟法第一百五十九條第一項之規定，應認不具證據能力
    。
二、又按證人依法應具結而未具結者，其證言或鑑定意見，不得
    作為證據，刑事訴訟法第一百五十八條之三亦有明文；又共
    同被告對其他共同被告之案件而言，為被告以外之第三人，
    本質上屬於證人，自不能因案件合併關係而影響其他共同被
    告原享有之憲法上權利，司法院大法官會議釋字第五八二號
    解釋意旨亦足參照。本件被告乙○○、丙○○及原審同案被
    告甲○○等人，於檢察官及原審法官訊問時所為「關於自己
    以外其他被告之事實上陳述」，均因實質上屬於證人之性質
    ，且均未經具結，依前開說明，對於該陳述者以外之同案被
    告，俱無證據能力。
三、按被告以外之人，於審判外向法官所為之陳述，得為證據；
    且於偵查中向檢察官所為之陳述，除顯有不可信之情況者外
    ，亦得為證據，刑事訴訟法第一百五十九條之一第一、二項
    均有明文。證人劉昱成以證人身份於原審法官調查中及檢察
    官訊問時經具結後之陳述，未見有顯不可信之外部情況，且
    係證述該證人所親自見聞之事實，依上開規定，自有證據能
    力。至於該證人未能目睹甲○○「實際收受」被告丙○○執
    持於手中之現金，但此乃關於其證詞之證明力強度問題，而
    與有無證據能力無涉，附此敘明。
四、又按司法警察逮捕被告時，雖無搜索票，得逕行搜索其身體
    、隨身攜帶之物件、所使用之交通工具及其立即可觸及之處
    所，刑事訴訟法第一百三十條亦有明文。本件司法警察劉昱
    成因認為被告丙○○及證人甲○○（原審為同案被告）係犯
    修正前刑法第二百六十七條之常業賭博罪（當時尚未刪除生
    效）及同法第二百六十六條第一項前段之普通賭博罪之現行
    犯，而予逮捕，此觀卷附逕行逮捕通知書自明（見警卷第四
    十三、四十四頁）。故警員劉昱成於逮捕被告丙○○及證人
    甲○○之時，認為如主文所示之電動機具與被認為係賭資之
    現金係可為證據及得沒收之物，而予搜索後扣押，應屬符合
    刑事訴訟法第一百三十條及第一百三十三條第一項之合法偵
    查作為，該等扣押物品，應認為具有證據能力。
五、上述經排除之證據以外之供述證據及非供述證據，既經被告
    方面表示同意採用，且無事實顯示係公務員因違法蒐證所取
    得之證據，本院審酌該等供述證據作成時之情況，亦認為適
    於作為證據，依刑事訴訟法第一百五十九條之一第二項之規
    定，應認為均有證據能力。
貳、實體部分：
一、訊據被告乙○○、丙○○均矢口否認有何賭博犯行，被告乙○○辯稱：其店內擺設之電玩機具只能換積分卡或代幣，不
    能洗分換錢，而被告丙○○則以：甲○○當時要求保留原機
    臺積分，以俟再出大牌（可贏得積分之牌局），故而另行持
    現金兌換代幣，當時係甲○○拿三千元現金放置於櫃臺欲換
    取代幣，其後甲○○表示與客人有約，欲將該三千元之現金
    取回時，即為警查獲云云置辯。原審同案被告甲○○亦迭於
    警詢、偵查及原審附合該等被告之說詞，陳稱該三千元乃伊
    欲持以兌換代幣之現金云云。
二、經查：
  (一)證人劉昱成於原審調查中證稱：我於當日下午二時三十分許
    進入該電子遊戲場，約半小時後，甲○○進入該電子遊戲場
    ，在櫃檯更換代幣後，即把玩該店內擺設之「滿貫大亨」機
    臺，至約將近四時許，甲○○以眼神及手勢示意洗分，丙○○即前往甲○○把玩之機臺查看分數；因當時我所在位置無
    法清楚看見甲○○把玩機臺上之分數，故假裝上廁所，因而
    看得清楚甲○○、丙○○二人是在確認分數；之後甲○○、
    丙○○二人一起走回櫃臺，我見甲○○將皮夾取出，立刻上
    前，當時見甲○○正欲將三千元收入皮夾內，我乃立即表明
    身分制止．．．我可以確定三千元不是甲○○拿出來的，因
    為如果是他拿錢出來，應該會有掏皮夾的動作，但我沒有看
    到此等動作，我是看到小姐（丙○○）拿東西放在櫃檯，甲○○就伸手掏皮夾，這時候我就上前表明身分等語（見原審
    ，卷第卅六、卅七頁），該證人於偵查中所為之證詞亦大致
    如此（見偵卷第廿一頁）。依證人劉昱成所見之情節，較似
    「把玩電動機具之賭客洗分並預備拿取兌得之彩金」之情形
    ，而與「把玩電動機具之消費者欲再行把玩機具而前往以現
    金兌換代幣或開分」之過程不相符合。
  (二)被告丙○○於偵查中供承：伊當日確有查看甲○○把玩機臺
    之積分等語（見偵卷第廿二頁），此部分之供述核與證人劉
    昱成之證詞吻合，故甲○○確有示意洗分，被告丙○○並因
    而前往查看機臺上顯示積分至明。而洗分當時，甲○○原把
    玩之機臺已獲累計積分達三百分，上開積分核與三千元現金
    可開分之積分相同，此為被告丙○○及證人甲○○分別於警
    詢及本院審理時一致供明之事實（見警卷第二、六頁，本院
    二審卷第八四頁）。是警員劉昱成查扣之現金數額，核與甲○○累計積分之開分金額相符，足認該警員於原審所為證言
    ，較被告二人之辯解符合於事實原貌。
  (三)依被告丙○○及證人甲○○、劉昱成等人歷次於警詢及偵審
    中之供述，被告丙○○於確認甲○○把玩機臺之累計積分後
    ，並無任何「交付積分卡」或「交付代幣」等洗分後可能從
    事之舉動，故上開經警查扣之三千元，顯可疑為「洗分後擬
    交付賭客之金額」。
  (四)證人甲○○既累計積分達三百分，依被告丙○○所供之「新
    象電子遊戲場」內之遊戲規定，本可換取價值三千元之積分
    卡或代幣，而毋庸另行交付遊戲場現金三千元再兌現等額之
    代幣。且在「新象電子遊戲場」內，某機臺累計之積分，可
    以持以把玩其他機臺，亦據被告丙○○於本院審理時供認無
    訛（見本院二審卷第八四頁），甲○○如欲繼續把玩店內其
    他機臺，殊無再行給付現金以兌換代幣之必要。
  (五)雖被告等另以：「甲○○當時要求保留原機臺積分，以俟再
    出大牌（可贏得積分之牌局），故而另行持現金兌換代幣」
    云云置辯。惟衡諸常情，甲○○既已贏得三百分積分，該原
    把玩機臺顯然「已出過大牌」，於短時間內再出大牌讓把玩
    之消費者輕易贏得積分之可能性甚低，否則一再出現大牌之
    電子遊戲場店家必然無從獲利；且將電動機具插電後擺置於
    店內，以俟消費者前來把玩之前，經營電子遊戲場之業者必
    須承受「出資購買機臺但尚無人光顧消費」及「電費」之成
    本支出壓力。是就商業經營之角度以觀，電子遊戲場業之經
    營者斷無為單一消費者「欲等待大牌」，而繼續任憑機臺插
    電後閒置店內繼續支付成本，而禁止其他消費者前來把玩以
    致無法以該生財器具經營獲利之可能。是被告等前揭辯解，
    與經驗法則完全相悖，並無可信之理。
  (六)末查甲○○與被告乙○○原素不相識，於警詢及偵查中亦未
    直接或透過被告丙○○要求被告乙○○為其具保之事實，已
    據被告丙○○供明在卷（見本院二審卷第八四、八五頁），
    然被告乙○○竟於偵查中為其支付一萬元現金而具保，有臺
    灣臺南地方法院檢察署收受刑事保證金通知及收據各一紙附
    卷可稽（見偵查卷第十五頁）。被告乙○○顯可疑為使甲○○附合其說詞以脫免罪責，而以此等手段攏絡甲○○，益證
    證人甲○○於警詢所為有利於被告乙○○、丙○○之供述，
    難憑採信。
  (七)綜上判斷，司法警察劉昱成所查扣之三千元，乃甲○○洗分
    後兌得之現金；參以被告丙○○供承店內之十七臺機具使用
    之遊戲均相同乙節（見本院二審卷第八五頁），被告丙○○
    於看顧「新象電子遊戲場」之時，該電子遊戲場本欲以店內
    十七臺電動機具與不特定賭客對賭財物之情形，亦堪確認。
  (八)又依經驗法則，因以電動機具對賭乃賭博之犯罪行為，除非
    電子遊戲場之經營者明示同意，受雇之店員絕無干冒自己犯
    罪被查獲且遭雇主責怪之風險恣意為之，是被告丙○○前揭
    賭博犯行，必係受其僱主即被告乙○○指示而實施之行為。
    此外，本件並有搜索扣押筆錄、扣押物品目錄表、代保管同
    意書各一份、現場照片二十二幀附卷，及扣案之賭資三千元
    及如犯罪事實欄所示賭博性電動玩具十七臺（含ＩＣ板合計
    二十片）扣案可資佐證，被告二人前揭賭博犯行均堪認定，
    應依法論科。
三、被告等前揭賭博行，可能涉及之罪名為刑法第二百六十六條
    第一項前段之普通賭博罪，及前同法第二百六十七條之常業
    賭博罪。然被告等行為後，刑法第二百六十七條之常業賭博
    罪已於九十五年七月一日生效刪除，經比較新舊法，以刪除
    刑法二百六十七條後適用同法第二百六十六條第一項前段之
    普通賭博罪僅有罰金刑，較有利於被告二人，自應依修正後
    刑法第二條第一項但書之規定，適用最有利於被告等人之新
    法。是核被告等之所為，係犯刑法第二百六十六條第一項前
    段之普通賭博罪。檢察官聲請意旨認為被告二人係犯已刪除
    之刑法第二百六十七條常業賭博罪，自有未合，惟其聲請之
    基本事實同一，起訴法條應予變更。又依現有事證，雖足認
    定被告二人於九十四年十一月一日下午以電動機具與甲○○
    對賭，但並無任何證據足以證明當日遭警查獲之前，被告等
    有與其他人士之對賭行為。故被告乙○○自九十四年三月間
    起至同年十一月一日下午甲○○前往賭博前之擺設電動機具
    行為，僅能認為係賭博之預備行為，尚未成立犯罪，惟聲請
    意旨認為係常業賭博之包括一罪，此部分自毋庸另為無罪之
    諭知。被告二人就前揭犯行，有犯意之聯絡，行為之分擔，
    俱為共同正犯。
四、原審認被告二人罪證明確，而予論罪科刑，原無違誤。被告
    乙○○、丙○○上訴意旨否認犯罪，雖無可採，但原審既因
    新法尚未施行，而未及比較新舊法而論以被告二人修正前刑
    法第二百六十七條之罪，即屬無從維持，應由本院就被告乙○○、丙○○之部分予以撤銷改判。爰審酌被告乙○○係該
    電子遊戲場之主要經營者，犯罪情節較重；被告丙○○則係
    受僱負責洗分換錢之犯罪分工，涉案程度較輕。並參酌其等
    行為對於社會善良風俗之負面影響程度，暨犯後未見悔意，
    態度不佳等一切情狀，分別量處如主文所示之刑。又被告等
    於犯罪時，刑法第四十二條第二項前段規定：「易服勞役以
    一元以上三元以下折算一日。」又被告等行為時之易服勞役
    折算標準，業據修正前罰金罰鍰提高標準條例第二條前段規
    定，就其原定數額提高為一百倍折算一日，則本件被告等行
    為時之易服勞役折算標準，應以銀元一百元以上三百元以下
    折算一日，再依據現行法規所定貨幣單位折算新臺幣條例第
    二條規定現行法規所定金額之貨幣單位為圓、銀元或元者，
    以新臺幣元之三倍折算之標準，則本件被告等犯罪時之易服
    勞役折算標準係以最高新臺幣九百元折算一日。惟九十五年
    七月一日修正公布施行之刑法第四十二條第三項前段規定：
    「易服勞役以新臺幣一千元、二千元或三千元折算一日」。
    比較修正前後之易服勞役折算標準，以修正後之規定，較有
    利於被告二人，揆之刑法第二條第一項但書規定，自應適用
    修正後之刑法第四十二條第三項前段規定，諭知易服勞役之
    折算標準。至於刑法第二十八條共同正犯之規定，本院認為
    僅係條文用語之些微不同而已，就共同正犯之內涵及範圍並
    無差異，並不生新舊法有利或不利之問題，而應逕適用新法
    ，併予指明。
五、扣案如犯罪事實欄所列之賭博性電動玩具合計十七臺（含Ｉ
    Ｃ版二十片）及現金三千元，分別為當場賭博之器具與在兌
    換籌碼處之財物，應均依刑法第二百六十六條第二項之規定
    宣告沒收。
六、被告乙○○經合法傳喚，無正當理由不到庭，爰不待其陳述
    逕行判決。
據上論斷，應依刑事訴訟法第四百五十五條之一第一項、第三項
、第三百六十八條、第三百六十九條第一項前段、第三百六十四
條、第三百七十一條、第二百九十九條條第一項前段、第三百條
，修正後刑法第二條第一項但書、第二十八條，刑法第二百六十
六條第一項前段、第二項，修正後刑法第四十二條第三項前段，
刑法施行法第一條之一，判決如主文。
本案經檢察官徐仕瑋到庭執行職務。
中    華    民    國    95    年    9     月    6     日
                  刑事第四庭  審判長法  官  宋明中
                                    法  官  朱中和
                                    法  官  陳欽賢
以上正本證明與原本無異。
本件不得上訴
                                    書記官  陳麗雅
中    華    民    國    95    年    9     月    6     日
附錄本案論罪科刑法條全文：
中華民國刑法第266條
（普通賭博罪與沒收物）
在公共場所或公眾得出入之場所賭博財物者，處 1 千元以下罰
金。但以供人暫時娛樂之物為賭者，不在此限。
當場賭博之器具與在賭檯或兌換籌碼處之財物，不問屬於犯人與
否，沒收之。


司法院資訊處製作；財團法人民間司法改革基金會備份。
